【裁判字號】    98,抗,1127
【裁判日期】    981030
【裁判案由】    聲請定其應執行刑
【裁判全文】
臺灣高等法院刑事裁定                  98年度抗字第1127號
抗  告  人
即受刑  人  甲○○
上列抗告人因違反毒品危害防制條例等案件，不服臺灣板橋地方
法院中華民國98年9月30日定其應執行刑之裁定（98年度聲字第
4686 號），提起抗告，本院裁定如下：
    主  文
抗告駁回。
    理  由
一、原裁定意旨略以：抗告人即受刑人甲○○因犯毒品危害防制
    條例、竊盜及毀損等案件，先後經本院、臺灣板橋地方法院
    、臺灣士林地方法院判處如附表所載之刑（共23罪，各詳如
    附表所示，其中附表編號2 所示確定判決欄之判決確定日期
    應更正為「97年7月3日」），均經分別確定在案，並有各該
    判決書及臺灣高等法院被告前案紀錄表附卷可稽。茲檢察官
    聲請定其應執行之刑，原審審核認聲請為正當，應依法就其
    所受有期徒刑宣告部分定其應執行之刑。
二、抗告意旨略以：刑法第56條連續犯之規定業於民國94年2月2
    日修正公布刪除，並於95年7月1日施行，而連續犯之所以廢
    除係因實務界對於「同一罪名」認定過寬，所謂「概括犯意
    」經常可連綿數年之久，且在採證上多於寬鬆，致過度擴張
    連續犯概念，併案浮濫造成不公之現象，在修正後，基於連
    續犯原為數罪之本質及刑罪之公平原則考量，過去視為連續
    犯之犯罪原則上應回歸數罪併罰處罰，惟新制之一罪一罰判
    決，獨對吸食毒品部分有欠公允。按照新法實施以後，各法
    院案例中對其犯罪所判之例參照，如販賣毒品案例，被告5
    次販賣行為，判刑時依次分別判刑15年（5 次合計75年）後
    ，定應執行刑大約為18年6 月至19年，又如所犯普通強盜案
    件6件，分別判刑5年6月（6件合計33年），定應執行刑為6
    年半左右，諸如竊盜案等亦同。其審判過程與吸食毒品不同
    處，僅在於上述案例在判決前大致都會吸收由同一審法官審
    理判決，而吸食毒品則無此行為。例如：6 次吸食毒品，分
    別判刑1年2月，合併後定應執行刑卻成6至7年左右，其不公
    之處昭然可見。適用同一刑法，何以落差如此鉅大，使抗告
    人對刑法之公平性原則深感疑惑。再按比例原則論之，毒品
    危害防制條例中販賣第二級毒品罪刑度約7至8年，而同條例
    吸食毒品均有成癮性，反覆施用，長期下所犯數次犯行，依
    現況判決刑度已與販賣行為不遑多讓，更有甚之，惟販賣係
    屬高度犯罪行為，何等同吸食之低度行為論之？依照比例，
    所獲之罪責等同，但行為之高低相差鉅大，顯見違背比例原
    則之處，殊其明確。爰請求給予抗告人一個悔過向上之機會
    ，從新從輕為對抗告人最有利之裁定云云。
三、按裁判確定前犯數罪者，併合處罰之，有二裁判以上者，依
    刑法第51條之規定，定其應執行之刑，同法第50條、第53條
    分別定有明文。次按法院就自由裁量權之行使，除不得逾越
    法律所規定範圍之外部性界限外，另應受比例原則、公平正
    義原則之規範，謹守法律秩序之理念，體察法律之規範目的
    ，使其結果實質正當，合於裁量之內部性界限，俾與立法本
    旨相契合。刑法第51條第 5款規定數罪併罰，宣告多數有期
    徒刑者，應於各刑中之最長期以上，各刑合併之刑期以下，
    定其應執行之刑期，但不得逾30年，其就數罪併罰，固非採
    併科主義，而係採限制加重主義，就俱發各罪中，以最重之
    宣告刑為基礎，由法院參酌他罪之宣告刑，裁量加重定之，
    且不得逾法定之30年最高限制，此即外部性界限。法院為裁
    判時，二者均不得有所踰越。在數罪併罰，有二裁判以上，
    定其應執行之刑時，固屬於法院自由裁量之事項，然仍應受
    前揭外部性界限及內部性界限之拘束（最高法院94年度台非
    字第233號判決、96年度台上字第7582號判決、 97年度台上
    字第2017號判決參照）。
四、經查：本件抗告人甲○○先後犯有如附表所示之違反毒品危
    害防制條例等23罪，均經各法院分別判處如附表所示之有期
    徒刑且均確定在案。臺灣板橋地方法院檢察署檢察官因而向
    原審法院聲請定其應執行刑，經原審法院審核認聲請為正當
    ，並依上揭法條規定，定其應執行刑為有期徒刑 8年10月，
    係在各刑中之最長期10月以上，各刑合併之刑期 12年6月以
    下，合於刑法第51條第 5款規定所定之外部界限，復未逾自
    由裁量之內部界限，揆諸前揭說明，依法並無違誤。抗告人
    甲○○以無關之他案任指原審所定執行刑違反公平及比例原
    則，為無理由，應予駁回。
據上論斷，應依刑事訴訟法第412條，裁定如主文。
中    華    民    國    98    年    10    月    30    日
                  刑事第二十三庭審判長法  官  許宗和
                                      法  官  沈君玲
                                      法  官  林海祥
以上正本證明與原本無異。
如不服本裁定，應於收受送達後五日內向本院提出再抗告狀。
                                      書記官  林淑貞
中    華    民    國    98    年    11    月     2    日


司法院資訊處製作；財團法人民間司法改革基金會備份。
